臺灣苗栗地方法院刑事判決　　　　　　　94年度訴字第240號
公　訴　人　臺灣苗栗地方法院檢察署檢察官
被　　　告　乙○○
　　　　　　壬○○
上列被告因偽造文書等案件，經檢察官提起公訴（91年度偵字第
1411號、第3784號、92年度偵字第1479號、第1774號），本院判
決如下：
    主  文
乙○○幫助行使特種文書，足以生損害於公眾及他人，累犯，處
有期徒刑參月，如易科罰金，以參佰元折算壹日。
壬○○行使偽造私文書，足以生損害於公眾及他人，累犯，處有
期徒刑肆月，如易科罰金，以參佰元折算壹日。扣案之「劉燕萍
」名義身分證上所附之壬○○照片壹幀、偽造之「劉燕萍」印章
壹枚及房屋租賃契約書上偽造之「劉燕萍」署押貳枚均沒收。
    事實及理由
一、犯罪事實及證據均引用起訴書所載（如附起訴書）。
二、管轄權：
  (一)「案件由犯罪地或被告之住所、居所或所在地之法院管轄」
    ，刑事訴訟法第5 條第1 項定有明文。本件依起訴書之記載
    及本院訊問被告丙○○、庚○○、午○○、辰○○（均另予
    判決）等人之結果，依各該被告之住、居所與犯罪行為所在
    地，本院有管轄權並無疑義。
  (二)至於被告壬○○雖依起訴書所載之行為事實與實際之住、居
    所，本院原無管轄權。然「數同級法院管轄之案件相牽連者
    ，得合併由其中一法院管轄」「有左列情形之一者，為相牽
    連之案件：一、一人犯數罪者。二、數人共犯一罪或數罪者
    。三、數人同時在同一處所各別犯罪者。四、犯與本罪有關
    係之藏匿人犯、湮滅證據、偽證、贓物各罪者」，刑事訴訟
    法第6 條第1 項、第7 條亦有明文。又「刑事案件除有特別
    規定外，固由犯罪地或被告之住所、居所或所在地之法院管
    轄。但數同級法院管轄之案件相牽連而未繫屬於數法院者，
    自得依刑事訴訟法第6 條第1 項，由其中1 法院合併管轄。
    本件自訴人向某地方法院自訴甲、乙、丙、丁共同背信，雖
    甲、乙、丙3 人散居別縣，其犯罪地屬他縣轄境，而丁則仍
    居住於該地方法院所轄境內，該地方法院依法得合併管轄，
    即不能謂無管轄權，乃竟對於甲、乙、丙部分諭知管轄錯誤
    之判決，殊屬違誤」，最高法院著有28年上字第第3635 號
    判決可資參考。本件被告壬○○起訴罪名既與其他共同被告
    所犯行使偽造特種文書罪、藏匿人犯罪及違反護照條例等罪
    間，分別有「一人犯數罪」或「數人共犯一罪或數罪」之關
    係，而經檢察官以共同被告關係起訴，即為刑事訴訟法第7
    條第1 項第1 款、第2 款所指之「相牽連案件」，本院依同
    法第6 條第1 項自得以合併管轄，合先敘明。
三、論罪科刑理由：
  (一)按「護照條例」自民國33年7 月22日經國民政府公佈以來，
    歷經5 次修正。其最後1 次修正，係於89年5 月17日經總統
    修正公佈全文為27條，同年5 月21日起施行。該條例於89年
    5 月17日修正前，有關「偽造、變造護照」；「偽造、變造
    國民身分證以供申請護照」、「將國民身分證交付他人或謊
    報遺失，以供冒名申請護照」等行為，依該修正前之「護照
    條例」原無處罰條文，係修正後始有罰則之規定。從而，縱
    有上開違法行為，於該修正條例自89年5 月21日施行前，亦
    均係另依刑法之相關規定處罰，而非以護照條例相繩。本件
    被告乙○○交付其母「鐘錦玉」國民身份證予午○○之時間
    ，依起訴書附表所認定之行為期間，係於88年3 月至10間，
    即上開修正後之護照條例公佈、施行以前，從而，尚無從依
    護照條例相繩。起訴意旨認為被告乙○○上開行為，應論以
    護照條例第23條第2 項之罪，容有誤會（惟到庭之公訴檢察
    官業於言詞辯論時業就此部分予以變更法條），經核並無不
    合，且不另為該部分無罪之諭知。
  (二)第按，被告之前科紀錄涉及被告等人是否刑法上之加重事由
    ，爰摘錄被告乙○○、壬○○之前科如下，並供為本件被告
    論罪科刑之參考：
    乙○○有違反麻醉藥品管理條例、槍砲彈藥刀械管制條例
      、竊盜等多項前科。前因違反麻醉藥品管理條例、竊盜等
      罪，經臺灣新竹地方法院分別判處有期徒刑4 月及1 年，
      且於87年5 月29日縮刑期滿執行完畢。本件被告行為之發
      生時間為88年3 月至同年10月間，構成累犯。
    壬○○有賭博及違反毒品危害防制條例等前科，於88年間
      ，因違反毒品危害防制條例案件，經本院判處有期徒刑6
      月，於90年7 月27日易科罰金執行完畢。本件被告之犯行
      係發生於90年10月間，構成累犯。
  (三)綜合上述：
    (1)被告壬○○明知其使用之「劉燕萍」名義身分證，係被告
      己○○所拾得（侵占遺失物部分已逾追訴時效），為他人
      所有之物，於其上換貼自己之照片後，顯為變造之「身分
      證」，而仍持以行使，核其所為，係犯刑法第216 條、第
      212 條之行使變造特種文書罪。渠與交付該身分證之同案
      被告己○○間，就此部分犯行，有犯意聯絡與行為分擔，
      均為共同正犯。又被告壬○○明知所使用「劉燕萍」名義
      身分證為變造之特種文書，竟又單獨偽刻劉燕萍之印章並
      蓋用印文且為署押於與陳林良妹簽定租賃契約中，核其該
      部分犯行，係犯刑法第216 條、第210 條之行使偽造私文
      書罪（該部分不能證明同案被告己○○亦知情且參與，故
      不論以共同正犯，併此敘明）。被告壬○○偽刻劉燕萍之
      印章並蓋用印文於租賃契約中，且於契約書中簽署劉燕萍
      署名，均係偽造私文書之部分行為。又其偽造私文書之前
      階行為，應為其後之行使行為所吸收，均應不另論罪。被
      告壬○○上開行使偽造私文書及行使變造特種文書二罪間
      ，具方法、結果牽連關係，為牽連犯，應依刑法第55條規
      定，從一重依行使偽造私文書罪處斷。被告乙○○將其母
      之國民身分證交付他人，以供冒名申請護照，其行為係在
      護照條例修正施行前，雖無從依護照條例規定處罰，然渠
      明知將國民身分證交付他人，係供他人變造後供以申請偽
      造護照予以行使，即仍應依刑法第216 條、第212 條之規
      定，論以行使偽造特種文書罪。惟因被告乙○○之提供國
      民身份證行為，係基於幫助他人犯罪之意思，又為實施犯
      罪構成要件以外之行為，為幫助犯，應依刑法第30條第2
      項之規定，減輕其刑。公訴人誤就被告乙○○犯行，依護
      照條例第23條第2 項之罪予以起訴，惟既經到庭實行公訴
      之檢察官於言詞辯論中，予以變更法條，爰不另為該部分
      無罪之諭知。又被告壬○○、乙○○均有如前述之前科，
      有臺灣高等法院被告前案紀錄表在卷可佐，其於執行有期
      徒刑完畢後5 年內再犯本罪，均為累犯，均應依刑法第47
      條規定加重其刑，且因各有加重、減輕事由，應依刑法之
      規定先加後減。
    (3)爰審酌被告壬○○、乙○○之前科素行、犯罪情節及被告
      於犯罪後在審理中均已坦承犯行，態度良好等一切情狀，
      斟酌檢察官求處刑度，爰分別量處如主文所示之刑，同時
      宣告易科罰金之折算標準。
    (4)末查，扣案由壬○○所盜刻之「劉燕萍」印章1 枚、「劉
      燕萍」名義身分證上所附之壬○○照片1 幀；及以「劉燕
      萍」名義所簽訂之房屋租賃契約上所使用之劉燕萍印文及
      署押（各2 枚），均係供被告壬○○犯罪使用之物，業據
      被告壬○○供認在卷，均應依刑法第38條第1 項第2 款規
      定沒收。
  (四)本件公訴人起訴之同案被告，另有甲○○、己○○、丙○○
    、庚○○、午○○、辰○○、辛○○、癸○○、戊○○、寅
    ○○、子○○、丑○○、卯○○、巳○○、丁○○等15人，
    均已另予判決，附此敘明。
四、適用之法條：
  (一)刑事訴訟法第273 條之1 第1 項，第299 條第1 項前段、第
    310 條之2 、第454 條第1 項。
  (二)刑法第216 條、第210 條、第212 條、第30條第1 項、第2
    項、第47條、第41條第1 項前段、第55條、第38條第1 項第
    2 款。
  (三)罰金罰鍰提高標準條例第1條前段、第2條。
五、如不服本件判決，得自收受送達之日起10日內，向本院提起
    上訴。
本案經檢察官戴瑞麒到庭執行職務。
中　　華　　民　　國　　94　　年　　12　　月　　9 　　日
                  刑事第一庭法  官    楊台清
以上正本證明與原本無異。
如不服本判決，應於判決送達後10日內向本院提出上訴狀（應抄
附繕本）。告訴人或被害人如對於本判決不服者，應具備理由請
求檢察官上訴，其上訴期間之計算係以檢察官收受判決正本之日
期為準。
                            書記官    張文玲
中　　華　　民　　國　　94　　年　　12　　月　　12　　日
附錄本判決論罪科刑法條全文：
中華民國刑法第216條 (行使偽造變造或登載不實之文書罪)
行使第210條至第215條之文書者，依偽造、變造文書或登載不實
事項或使登載不實事項之規定處斷。
中華民國刑法第212條 (偽造變造特種文書罪)
偽造、變造護照、旅券、免許證、特許證及關於品行、能力服務
或其他相類之證書、介紹書，足以生損害於公眾或他人者，處1
年以下有期徒刑、拘役或300元以下罰金。
中華民國刑法第210條 (偽造變造私文書罪)
偽造、變造私文書，足以生損害於公眾或他人者，處5年以下有
期徒刑。
